臺灣高雄地方法院刑事判決　　　　　　　　　　　　　　九十一年交訴字第七二號
　　公　訴　人　臺灣高雄地方法院檢察署檢察官
　　被　　　告　丙○○
右列被告因公共危險案件，經檢察官提起公訴（九十一年度偵字第一九○三號），本
院判決如左：
    主  文
丙○○服用酒類，不能安全駕駛動力交通工具而駕駛，處有期徒刑參月；又駕駛動力
交通工具肇事，致人受傷而逃逸，處有期徒刑捌月。應執行有期徒刑拾月，緩刑參年
。
    事  實
一、丙○○考領有普通小型車駕駛執照，於民國九十一年一月十二日中午十二時許起
    至同日下午四時許，在高雄縣岡山鎮某處飲酒，酒後其控制力及注意力均已達無
    法安全駕駛動力交通工具之程度，仍於同日下午四時十分許，貿然駕駛車牌號碼
    ＶＭ—二六六七自小客貨車，沿高雄縣岡山鎮○○路由南往北方向行駛，於同日
    下午四時四十五分許，行經潭底路九十八號前時速限制三十公里、未劃行車分向
    標線之路段時，本應注意行車速度，依標誌之規定，且在未劃有標線之道路應靠
    右行駛，而依當時情形並無不能注意之情事，竟因不勝酒力而疏未注意及此，以
    超越速限之時速三十至四十公里間之速度行駛，又因酒後導致其行車操控不穩而
    向左駛入對向車道，致其車撞擊由無駕駛執照之乙○○所騎乘，後座搭載甲○○
    之車號ＮＡ二—六一五號機車，二車對撞，使乙○○、甲○○人車倒地，乙○○
    因而受有腹部鈍挫傷合併脾臟破裂，甲○○則受有左脛骨、左腓骨骨折之傷害（
    過失傷害部分均未據告訴）。詎丙○○明知其已肇事致人受傷，竟未下車察看即
    基於肇事逃逸之犯意，隨即駕車逃離。事後經警據報前往處理，根據目擊民眾提
    供之車型、車號，在高雄縣岡山鎮○○路一五六號即丙○○住處旁之空地發現前
    開肇事車輛，進而於丙○○前址住處內查獲之，嗣警方於同日下午五時五十分許
    對丙○○施以酒精濃度檢測，發現其呼氣中酒精濃度為每公升一點零八毫克（Ｍ
    Ｇ＼Ｌ）。
二、案經高雄縣警察局岡山分局移送臺灣高雄地方法院檢察署檢察官偵查起訴。
    理  由
一、訊據被告丙○○固供承有於右揭時地飲酒後已達無法安全駕駛動力交通工具之程
    度仍駕車超速、逆向以致撞及他車肇事，使被害人倒地受傷後復未下車察看之事
    實，然否認有肇事逃逸之犯意，辯稱：我當時因為有喝酒，意識模糊，所以事故
    當時未下車查看，不是要故意肇事逃逸云云。經查：
（一）右揭事實業據被害人乙○○、甲○○於警訊及偵查中指訴明確，核與證人即據
      報前往肇事現場處理之警員丁○○證述之情節相符，其證稱：我接獲通報前往
      處理時，現場只留下二位被害人及一部機車倒在地上，旁邊有民眾圍觀，我們
      依據現場民眾提供肇事車輛之車號及逃逸方向追查，並以無線電查證肇事車輛
      之車主，後來在潭底路一五六號旁發現肇事車輛，經察看結果，該車車頭擋風
      玻璃破損、車頭凹陷，我們再到車主住處叫門，但無人回應，後來一位女子自
      稱是車主的姐姐，幫我們開門，進去屋內發現被告躺在床上，後來就把他帶回
      警局作筆錄等語（見本院九十一年五月九日審判筆錄），並有酒精濃度測試值
      紀錄表、高雄縣警察局岡山分局嘉興派出所偵辦公共危險案件員警處理情形報
      告書、高雄縣警察局舉發違反道路交通管理事件通知單、道路交通事故調查報
      告表各一份，現場及肇事車輛之相片共九紙，及被害人乙○○、甲○○二人之
      驗傷診斷證明書各一紙在卷可憑。
（二）刑法第一百八十五條之三規定所謂「不能安全駕駛」，係抽象危險犯，並不以
      發生具體危險為必要。經查，就醫學文獻所知，酒精對人體造成之影響，於呼
      氣時酒精濃度達每公升零點二五毫克（約相當於體內血液中酒精濃度五ＭＧ
      ＼ＤＬ或零點零五％）即會輕度中毒，造成輕度協調功能降低；呼氣酒精濃度
      達每公升零點五毫克時（約相當於體內血液中酒精濃度一ＭＧ＼ＤＬ或零
      點一％）屬輕到中度中毒症狀，出現反應較慢、感覺減低、影響駕駛之狀況；
      又飲酒後一小時許，其體內血液酒精濃度可達最高，飲酒一小時後其體內之酒
      精濃度隨即消減，此分別有行政院國軍退除役官兵輔導委員會臺北榮民總醫院
      八十八年八月五日（八八）北總內字第二六八六八號函文、八十八年十月二十
      六日（八八）院賓文廉字第一三四七號臺灣高等法院函中台北醫學院附設醫
      院精神科主任蔡尚穎「酒精對人體生理與行為之影響」一文可據。而被告丙○○酒後駕車超速、逆向而撞擊他人車輛，經警方於同日下午五時五十分檢測其
      呼氣中酒精濃度，仍高達每公升一點零八毫克，參以前開員警處理情形報告書
      上記載被告於警訊中有語無論次、意識模糊、走路東倒西歪、注意力不能集中
      等情，足認被告於駕車之始及案發當時，顯然均已達不能安全駕駛之情狀。
（三）被告於本院審理時已自承：當天我喝了幾瓶啤酒，撞到人時我模模糊糊的有點
      印象，但因為當時酒醉想趕快回家，所以沒有查看等語（見本院九十一年五月
      九日審判筆錄），且依車禍後雙方車輛之車損相片及被害人所受傷勢，暨參酌
      證人丁○○之前開證詞，可知被告之自小客貨車與被害人之機車發生對撞後，
      被害人機車之車前面板破裂，而被告車輛之車頭左前方凹陷、右方擋風玻璃破
      損，顯見當時撞擊力非輕，況被告於肇事後仍能繼續駕車正確返回自己住家，
      並將車子停放於住家旁空地，綜觀上情，應認被告於案發當時雖因酒後致控制
      力、注意力降低，但並非完全喪失意識，足證其於肇事後明知致人受傷仍故意
      逃逸之事實，其辯稱無肇事逃逸之犯意云云，不足採信。
綜上所述，本案事證已臻明確，被告之犯行堪以認定。
二、被告丙○○於服用酒類後已達不能安全駕駛之程度，猶駕駛車輛肇致被害人車損
    人傷後，駕車逃逸，核其所為，係犯刑法第一百八十五條之三服用酒類不能安全
    駕駛動力交通工具而駕駛罪，與第一百八十五條之四駕駛動力交通工具肇事致人
    受傷而逃逸罪。被告所犯上開二罪間，乃犯意各別、行為互異，犯罪構成要件不
    同，應予分論併罰。按酒精成分對人之意識能力具有不良影響，超量飲酒後會導
    致對週遭事務之辨識及反應能力較平常狀況薄弱，因而酒後駕車在道路上行駛，
    對一般往來之公眾及駕駛人自身皆具有高度危險性，爰審酌被告明知上情，既漠
    視自己安危，更枉顧公眾行之安全，於服用酒類後已處於不能安全駕駛動力交通
    工具之狀態，仍駕車以致肇事，對被害人之身體、健康及財產均造成損害，又於
    肇事後竟未將告訴人送醫救治，反而駕車逃逸，惡性非輕，惟念其前未曾受有期
    徒刑以上刑之宣告（無犯罪前科），素行尚佳，有台灣高雄地方法院檢察署刑案
    資料查註紀錄表、本院被告院內索引卡紀錄表及台灣高等法院被告全國前案紀錄
    表各一紙在卷可憑，又已與被害人達成民事和解，有和解書及高雄縣岡山鎮調解
    委員會調解書各一紙在卷可參（本院卷），犯後大致坦承犯行等一切情狀，分別
    量處如主文所示之刑，並定其應執行刑。再者，被告前未曾受有期徒刑以上刑之
    宣告，已如前述，犯後大致坦承犯行，並已與被害人達成民事和解，經此偵、審
    程序之教訓，應知所警惕而無再犯之虞，本院認所宣告之刑以暫不執行為當，併
    予宣告緩刑三年，以勵自新。
據上論斷，應依刑事訴訟法第二百九十九條第一項前段，刑法第一百八十五條之三，
第一百八十五條之四，第五十一條第五款，第七十四條第一款，判決如主文。
本案經檢察官井天博到庭執行職務。
中      華      民      國    九十一      年      五    月    二十三    日
                                  臺灣高雄地方法院交通法庭
                                      法  官  周玉群
右正本證明與原本無異。
如不服本判決，應於判決送達後十日內，向本院提出上訴狀。
                                      書記官  陳瓊芳
中      華      民      國    九十一      年      五    月    二十三    日
附錄本案論罪科刑法條：
刑法第一百八十五條之三：
  服用毒品、麻醉藥品、酒類及其他相類之物，不能安全駕駛動力交通工具而駕駛者
  ，處一年以下有期徒刑、拘役或三萬元以下罰金。
刑法第一百八十五條之四：
  駕駛動力交通工具肇事，致人死傷而逃逸者，處六月以上五年以下有期徒刑。
